【裁判字號】    89,自,442
【裁判日期】    891128
【裁判案由】    傷害
【裁判全文】
臺灣高雄地方法院刑事判決                          八十九年度自字第四四二號
    自  訴  人  丙○○
    自訴代理人  陳俊卿律師
    被      告  甲○○
右列被告因傷害案件，經自訴人提起自訴，本院判決如左：
    主  文
甲○○傷害人之身體，處拘役參拾日，如易科罰金，以參佰元折算壹日。
    事  實
一、甲○○於民國八十九年七月三十日下午，因駕駛其所有車牌ＷＮ－二八六九號自
    小客車搭載乙○○前往臺東縣達仁鄉華山牧場，到達該牧場時，適遭乙○○之同
    居人丙○○撞見，認甲○○破壞其家庭，即趁乙○○進入牧場之際，將甲○○攔
    下，並從路旁撿拾石頭、樹枝毆擊甲○○上開自小客車，以致該小客車之駕駛座
    旁車窗玻璃破裂、車身受損（此部分未據告訴），甲○○情急之下，出於防衛自
    己權利之意思，竟基於傷害之故意，持其所有置於上開車輛內之枴杖鎖一支毆打
    丙○○，丙○○因此受有雙上肢挫傷（右手背二公分撕裂傷；三×三公分瘀血；
    二×二公分血肢；右橈骨遠端線性骨折；右上臂三×三公分瘀血；左前臂二×二
    公分及二×二公分瘀血）等傷害。
二、案經丙○○提起自訴。
    理  由
一、訊之被告甲○○固坦承有於右揭時地遭自訴人攔下，並遭自訴人以樹枝毆擊上開
    自小客車駕駛座旁之車窗，乃持其所有放置於車內之枴杖鎖反擊等事實，惟矢口
    否認有何傷害犯行，辯稱：伊只是載乙○○前往上開牧場提水，沒想到突遭自訴
    人毆擊，伊除車子被自訴人打壞外，本身亦受有傷害，不得己之情形下，才持上
    開枴杖鎖還擊，並無傷害自訴人之意云云。惟查：右揭被告於上開時地因駕車載
    自訴人丙○○之同居人乙○○，遭自訴人遇見，而認被告破壞其家庭，乃於乙○○進入農場內時將被告攔下，二人發生爭執，被告坐在車內即持不明鐵棍毆擊立
    於車外之自訴人等情，業據自訴人丙○○指訴綦詳，並經被告坦認有於上開時地
    因與自訴人發生爭執，而持車內之枴杖鎖予以還擊等語在卷（見本院八十九年九
    月十九日、八十九年十月十七日訊問筆錄、八十九年十一月十四日審判筆錄），
    而被告與自訴人於上開時地發生爭執、毆打，自訴人因而受有傷害，有報警處理
    等情，亦經證人即因接獲乙○○電話，到場處理前開紛爭之友人林國樑到庭結證
    屬實（見本院八十九年十月十七日訊問筆錄），並經本院以電話函詢臺東縣達仁
    鄉森永派出所之本院辦理刑案電話查詢登記表一件附卷可憑，且自訴人確因此受
    有雙上肢挫傷（右手背二公分撕裂傷；三×三公分瘀血；二×二公分血肢；右橈
    骨遠端線性骨折；右上臂三×三公分瘀血；左前臂二×二公分及二×二公分瘀血
    ）等傷害，有高雄市立大同醫院於八十九年八月十九日出具之診斷證明書一紙附
    卷可稽，依前開診斷證明書所載，自訴人所受之傷害係分佈於二手手臂部位，核
    與自訴人指稱被告係坐於車內持枴杖鎖毆擊車外之自訴人，所可能造成之傷害部
    位相符，故自訴人主張有於右揭時地遭被告持不明鐵棍毆打，因而受有上開傷害
    等情，洵屬非虛。自訴人雖又主張其係先遭被告持不明鐵棍毆打，才撿拾石頭、
    樹枝砸毀被告車子、車窗云云，然苟如此，被告既已持枴杖鎖毆擊自訴人，不可
    能再給自訴人撿拾石頭、樹枝砸毀其車之車窗玻璃、車身之機會，況自訴人復稱
    伊因遭被告持枴杖鎖毆擊而受傷昏厥，又豈能於遭毆擊後再撿拾石頭、樹枝反擊
    之理？而被告所駕駛之上開車輛駕駛座旁之車身、車窗均遭砸損、毀，伊亦受有
    傷害一節，亦有被告所提出之福安醫院八十九年七月三十一日出具之診斷證明書
    一紙暨照片五幀附卷可稽，且自訴人亦自承該車之車窗係伊所砸毀在卷（見本院
    八十九年九月十九日訊問筆錄、八十九年十一月十四日審判筆錄），再參以證人
    林國樑證稱：「我到場時，沒有看到被告甲○○，但他車在現場，駕駛座車門的
    玻璃破碎，等我帶著乙○○要下山回我麵攤時，就看著森永派出所警員帶著被告
    甲○○回來，經詢問下，才知是被告甲○○離開後，攔車到派出所報案，而由警
    方帶回開車，他也將車子開到我麵店」等語（見本院八十九年十月十七日訊問筆
    錄），苟被告非基於防衛自己權利才持拐杖鎖反擊自訴人，則其既已足致自訴人
    受有上開傷害，顯不須棄車先行離去，足徵被告辯稱伊因遭自訴人撿拾石頭、樹
    枝砸毀伊所乘坐之駕駛座旁之車身、車窗，而惟恐傷及自己，出於防衛自己權利
    ，情急之下才持枴杖鎖反擊等語，非屬無據，而自訴人前開主張，委無足取。綜
    上，被告既因遭自訴人不法攻擊，始予反擊，自屬正當防衛，惟正當防衛係指被
    告可為必要之阻擋以防衛自己免於受傷害，非謂被告可另行出手攻擊自訴人致傷
    ，而依本案發生地點是在農場空地，且被告仍坐在車內等情勢觀之，該現存之不
    法侵害，顯非不可以除持枴杖鎖反擊外之方法予以排除，被告竟仍持枴杖鎖予以
    毆擊，並就自訴人所受之傷害以觀，其防衛行為，顯然已逾越必要之程度，被告
    有傷害之犯意，其理至明，其前開所辯，顯係事後卸責之詞，要無可採。至證人
    乙○○經本院傳訊雖未到庭，惟其於右揭時地已進入上開農場屋內，自訴人與被
    告間發生上開爭執、毆打情事時，並未在場等情，已據自訴人、被告分別陳明、
    供明在卷，本院認無再予傳訊之必要，附此敘明。
二、核被告所為，係犯刑法第二百七十七條第一項之傷害人之身體罪。按對於現在不
    法之侵害，而出於防衛自己或他人權利之行為，不罰。但防衛行為過當者，得減
    輕或免除其刑，刑法第二十三條定有明文。本件被告係遭自訴人攻擊，始予反擊
    ，自屬正當防衛，惟正當防衛係指被告可為必要之阻擋以防衛自己免於受傷害，
    非謂被告可另行出手攻擊自訴人致傷，而依本案發生地點是在農場，且被告仍坐
    在車內等情勢觀之，該現存之不法侵害，顯非不可以除持枴杖鎖反擊外之方法予
    以排除，被告竟仍持枴杖鎖予以毆擊，並就自訴人所受之傷害以觀，其防衛行為
    ，顯然已逾越必要之程度，依法仍應負傷害之罪責，惟依刑法第二十三條但書之
    規定，減輕其刑。審酌被告係遭自訴人認破壞家庭予以質問，並持石頭、樹枝毆
    擊其車，致車窗玻璃破碎，情急之下，始持汽車枴杖鎖還擊，雖有過當，惟所致
    自訴人之傷害非重，且並無前科，有臺灣高雄地方法院檢察署刑案資料查註紀錄
    表一件附卷可稽，素行良好，犯後復坦承部分犯行，態度尚可等一切情狀，量處
    如主文所示之刑，並諭知易科罰金之折算標準。至上開枴杖鎖雖係被告所有，且
    為供被告犯罪所用之物，惟未經扣案，又無從確認其規格，亦非違禁物，爰不予
    宣告沒收。
據上論斷，應依刑事訴訟法第三百四十三條、第二百九十九條第一項前段，刑法第二
百七十七條第一項、第二十三條但書、第四十一條，罰金罰鍰提高標準條例第一條前
段、第二條，判決如主文。
中    華    民    國      八十九      年     十一     月     二十八     日
                                  臺灣高雄地方法院刑事庭
                                      法  官  李麗珠
右正本證明與原本無異。
如不服本判決，應於判決送達後十日內，向本院提出上訴狀。
                                      書記官  簡鴻雅
中    華    民    國      八十九      年     十一     月     二十八     日
附錄本案判決論罪科刑法條：
刑法第二百七十七條第一項：
傷害人之身體或健康者，處三年以下有期徒刑，拘役或一千元以下罰金。


司法院資訊處製作；財團法人民間司法改革基金會備份。
